【裁判字號】    87,上訴,1048
【裁判日期】    890216
【裁判案由】    肅清煙毒條例
【裁判全文】
臺灣高等法院高雄分院刑事判決                  八十七年度上訴字第一四八號
    上訴人
    即被告     甲○○
右上訴人因肅清煙毒條例案件，不服臺灣高雄地方法院八十六年度訴字第三四一五號
中華民國八十七年四月十五日第一審判決（起訴案號：臺灣高雄地方法院檢察署八十
六年度偵字第二○八九九號），提起上訴，本院判決如左：
      主  文
原判決撤銷。
甲○○連續施用第一級毒品，免刑。殘留海洛因之注射針筒伍支、殘渣袋壹個、盛裝
美娜水之空瓶貳個，均沒收銷燬。
      事  實
一、甲○○基於概括之犯意，連續自民國（下同）八十五年四月間某日起至八十六年
    八月二十八日十七時許（警訊採尿時）回溯二十四小時內之某時止，在高雄地區
    等處，以注射方式施用毒品海洛因多次。嗣於八十六年八月二十八日下午三時四
    十分許，在高雄縣旗山鎮○○路○段三五三巷二十九號住處為警查獲，並扣得其
    專供施用海洛因毒品用之殘留海洛因毒品注射針筒五支、殘渣袋一個、及甲○○
    所有供施用毒品盛裝美娜水用之空瓶二個等物。並於警訊時採集其尿液送驗查悉
    上情。
二、案經高雄縣警察局旗山分局移由臺灣高雄地方法院檢察署檢察官偵查起訴。嗣由
    本院裁定送觀察勒戒，認有繼續施用毒品傾向，再裁定送強制戒治，並經本院裁
    定停止戒治，所餘期間付保護管束；甲○○於保護管束期間於八十八年四月十二
    日向觀護人報到，經採尿驗出有嗎啡陽性反應，本院依檢察官之聲請裁定，撤銷
    停止戒治 並令入戒治處所施以強制戒治，而於八十八年十二月十日戒治期滿。
      理  由
一、訊據上訴人即被告甲○○坦承右揭犯行不諱；而扣案殘留海洛因毒品之注射針筒
    、殘渣袋、美娜水空瓶等，經送由高雄醫學院附設中和紀念醫院鑑驗結果均含有
    海洛因，有該醫院八十六年十一月十七日第Ｂ0000000～三０號檢驗報告
    單三紙在卷可按。另被告為警查獲所採集之尿液及向觀護人報到所採之尿液，亦
    由高雄縣衛生局及台灣檢驗科技股份有限公司檢驗結果，均呈現嗎啡之陽性反應
    ，亦有尿液檢驗成績書二紙足憑；又通常採尿化驗是否呈現陽性反應，應以投與
    後二十四小時內所採者為宜，有行政院衛生署藥物食品檢驗局八十藥檢壹字第四
    五二九號函可參；而施用海洛因進入人體後，水解還原成嗎啡，再循嗎啡之代謝
    方式排出體外，已據行政院衛生署藥物食品檢驗局 (73）藥檢壹字第三Ｏ二二一
    號函說明綦詳，是以被告所施用之毒品應屬海洛因無訛；復有扣案如事實欄所示
    之證物足佐。事證明確，被告之犯行堪以認定。
二、按海洛因係屬毒品危害防制條例第二條第一項第一款所稱第一級毒品。被告施用
    第一級毒品，係犯同條例第十條第一項之罪。又毒品危害防制條例係八十七年五
    月二十日公布，於同年月二十二日生效施行，關於施用第一級毒品有關規定（詳
    後述），與之肅清煙毒條例第九條第一項施用毒品之處罰規定相較，以新法有利
    於行為人，被告行為時雖在舊法時，但依刑法第二條第一項前段規定，應適用新
    法處斷。又其前開施用第一級毒品之行為，時間緊接，犯罪構成要件亦復同一，
    顯係基於概括之犯意而為，應依連續犯規定論以一罪。又被告於八十八年四月十
    二日經驗出有嗎啡陽性反應之施用毒品行為，與起訴事實有連續犯關係為裁判上
    一罪，本院自得一併審理。按犯毒品危害防制條例第十條之罪者，檢察官應先將
    被告送勒戒處所觀察、勒戒；經觀察勒戒後，有繼續施用毒品之傾向者，由檢察
    官聲請法院裁定令入戒治處所施以強制戒治，期間為一年；強制戒治執行已滿三
    月，戒治處所認無繼續戒治之必要者，得檢具事證，報由檢察官聲請法院裁定停
    止戒治，前項停止期間，應付保護管束，期滿未經撤銷者，視為強制戒治期滿，
    其違反保護管束應遵守事項情節重大者，得由檢察官聲請法院裁定撤銷停止戒治
    ；強制戒治期滿或停止戒治交付保護管束期滿，應由檢察官為不起訴之處分；本
    條例修正施行前繫屬之案件，審判中，由法院依修正後規定處理之，依修正後規
    定應為不起訴處分者，法院應為免刑之判決，此觀毒品危害防制條例第二十條第
    一項第二項、第二十二條第一項、第二項前段、第二十三條第一項、第三十五條
    第三款規定自明。經查本案業經本院依前開毒品危害防制條例，裁定送觀察勒戒
    ，嗣經觀察勒戒後認有繼續施用毒品之傾向，再經裁定令入戒治處所施以強制戒
    治一年，並經送強制戒治，而於八十八年二月六日經裁定停止戒治，所餘戒治期
    間付保護管束，嗣被告於八十八年四月十二日向台灣高雄地方法院檢察署觀護人
    報到，經採尿驗出有嗎啡陽性反應，其違反保護管束應遵守事項情節重大，本院
    依檢察官之聲請於八十八年六月七日裁定撤銷保護管束，並令入戒治處所施以強
    制戒治，而於八十八年十二月十日再戒治期滿，此分別有本院裁定書、臺灣屏東
    戒治所八十九年一月十七日屏戒治所字第○二四六號函所附受戒治人處遇成效報
    告表可憑。揆諸上開規定及說明，被告前開連續施用第一級毒品海洛因之犯行，
    自應為免刑之判決。扣案殘留有海洛因之注射針筒五支、殘渣袋一個、盛裝美娜
    水用之空瓶二個，依毒品危害防制條例第十八條第一項前段規定宣告沒收
三、原審未及適用新法，自有未洽。被告上訴意旨執此而指摘原判決不當，為有理由
    ，應將原判決撤銷，另諭知被告連續施用第一級毒品免刑之判決。
據上論斷，應依刑事訴訟法第三百六十九條第一項前段、第三百六十四條、第二百九
十九條第一項但書，毒品危害防制條例第十條第一項、第三十五條第三款、第十八條
第一項前段，刑法第十一條、第五十六條、第二條第一項前段，判決如主文。
本案經檢察官郭振昌到庭執行職務。
中    華    民    國     八十九     年       二       月     十六       日
                              臺灣高等法院高雄分院刑事第二庭
                                  審判長法官  曾永宗
法官  曾玉英
                                        法官  邱永貴
右正本證明與原本無異。
如不服本判決，應於判決送達後十日內向本院提出上訴狀，其未述理由者並應於提
出上訴狀後十日內向本院補提理由書（應附繕本)。
                                      書記官  鄭靜芳
中    華    民    國     八十九     年       二       月     十八       日
附錄：本判決論罪科刑法條：
毒品危害防制條例第十條第一項、第二項：
施用第一級毒品者，處六月以上五年以下有期徒刑。
施用第二級毒品者，處三年以下有期徒刑。
                                                                        Ａ


司法院資訊處製作；財團法人民間司法改革基金會備份。
